最高法院刑事判決　　　　　　　　　 111年度台上字第1624號
上　訴　人　鄭翔文


選任辯護人　陳履洋律師
上列上訴人因違反毒品危害防制條例案件，不服臺灣高等法院中
華民國110年11月23日第二審判決（110年度上訴字第1947號，起
訴案號：臺灣臺北地方檢察署109年度偵字第26201、29005 號）
，提起上訴，本院判決如下：
    主  文
上訴駁回。
    理  由
一、按刑事訴訟法第377 條規定，上訴於第三審法院，非以判決
    違背法令為理由，不得為之。是提起第三審上訴，應以原判
    決違背法令為理由，係屬法定要件。如果上訴理由書狀並未
    依據卷內訴訟資料，具體指摘原判決不適用何種法則或如何
    適用不當，或所指摘原判決違法情事，顯與法律規定得為第
    三審上訴理由之違法情形，不相適合時，均應認其上訴為違
    背法律上之程式，予以駁回。
二、本件原審審理結果，認為上訴人鄭翔文之犯行明確，因而維
    持第一審論處上訴人共同運輸第三級毒品未遂罪刑（想像競
    合犯懲治走私條例第3條第2項、第1 項之運送走私物品未遂
    罪，處有期徒刑3 年10月）並依法宣告沒收之判決，駁回上
    訴人在第二審之上訴（有關被訴從香港運輸〈私運〉第三級
    毒品愷他命入境部分，經審理後，認為並無證據證明上訴人
    亦參與此部分犯行，惟因公訴意旨認與前述有罪部分有想像
    競合之裁判上一罪關係，爰不另為無罪之諭知部分已確定）
    。從形式上觀察，並無判決違法情形存在。
三、上訴意旨略稱：
  ㈠上訴人係向「雄哥」確認擬載送者不是毒品後，始同意載送
    本案扣押物（本院按：即高嶺土〈KAOLIN〉內夾藏愷他命，
    下稱扣押物）；且由上訴人主動向「雄哥」之友人表示其有
    「000-0000號」自小客車（無法盛載扣押物，下稱自小客車
    ）之事實，亦可印證上訴人確實不知扣押物內藏有毒品，上
    訴人此部分之辯解應屬可信。其次，李裕仁（本院按：因本
    案被訴共同運輸第三級毒品未遂部分，已經第一審論處罪刑
    確定）曾於案發前之民國109年9月18日（以下所載日期均指
    109年）駕駛小貨車前往捷樂米公司倉庫（下稱泰山倉庫）
    ，但因無提貨單資訊而未能領取。足見李裕仁知悉其欲載送
    者為何物，始會駕駛小貨車前往。反觀上訴人，若與「雄哥
    」及李裕仁有共同之犯意聯絡，豈會駕駛小客車領貨？又依
    葉威杰（本院按：為扣押物之進口名義人光洋健康事業有限
    公司之負責人，並出借公司名義給光洋國際物流有限公司香
    港總公司，以進口扣押物）之陳述，可知李裕仁於9 月18日
    領貨時所提供之領貨人資料為假，但上訴人於9 月23日領貨
    時所提供者為真。若上訴人知悉不法，其為逃避追緝，理當
    如同李裕仁，提供他人資料，豈會提供真實姓名、電話領貨
    ？且由上訴人與「雄哥」之友人之對話，亦可知上訴人對扣
    押物係認知為化妝品用料。原判決未綜合卷內證據，率認上
    訴人知情，自有未依證據認定事實，及對有利上訴人之證據
    不予採納卻未說明理由之違法。
  ㈡原判決於不另諭知無罪部分敘明：「依檢察官所提出之證據
    ，尚不足以認定被告（上訴人，下同）知悉並參與將第三級
    毒品自國外進口抵臺，而與『雄哥』、林聰田等人有私運第
    三級毒品至臺灣地區之犯意聯絡或行為分擔，自無從認定被
    告涉有此部分之犯行。揆諸首揭說明，本應對被告此部分為
    無罪之諭知，惟起訴意旨認被告此部分犯行，如構成犯罪，
    與前揭經本院認定有罪部分，有單純一罪及想像競合之裁判
    上一罪關係，爰不另為無罪之諭知」。但於有罪部分則記載
    ：「被告與李裕仁、林聰田、『雄哥』等成年人間，就上開
    運輸第三級毒品及運送走私物品等犯行有犯意聯絡及行為分
    擔，為共同正犯。又被告利用不知情之泰山倉庫人員運輸、
    運送本件管制、走私物品，為間接正犯。另被告以一行為觸
    犯運輸第三級毒品未遂罪及運送走私物品未遂罪，為想像競
    合犯」。判決理由之前後論述，相互矛盾；原判決認上訴人
    另成立運輸管制物品未遂罪，亦有適用法則不當之違法。
四、惟查：
  ㈠原判決認上訴人有前述犯行，已敘明其所憑之證據及憑以認
    定事實之理由；除就上訴人對於受託載送之扣押物內含愷他
    命，認有不確定之故意，詳述其理由外，有關上訴人及其辯
    護人於原審所辯：上訴人單純受「雄哥」友人之託幫忙提領
    滯留倉庫之化妝品原料，且上訴人係先駕駛小客車前往，發
    現盛裝不下，才改換他車，若其已知不法何以多此一舉？又
    何至於以自己之手機作聯絡工具等語，亦逐一指駁、說明不
    可採信之理由（見原判決第3 至10頁）。核其論斷、說明，
    均有卷內證據可佐。亦即，上訴人於受託前往提領扣押物前
    ，可以預見其內可能藏有管制物品，仍為貪圖高額報酬而予
    允諾，已經原判決認定明確；有關上訴人提領過程曾有前述
    之換車，及上訴人以自己之手機作為聯絡工具等，何以不影
    響於事實之認定，亦經原判決明白說明，並無上訴意旨所指
    不依證據認定事實之違法。且李裕仁雖曾於9 月18日駕駛小
    貨車前往泰山倉庫，然依其所述，其僅探詢倉庫人員可否提
    領，僅出示林聰田傳送至其手機內之截圖給倉庫人員過目，
    並未攜帶相關單據（見26201 號偵查卷第19至22頁）。足見
    李裕仁亦不確知扣押物之體積若干。原判決認上訴人與李裕
    仁共犯，同時認定上訴人前述之換車不影響於事實之認定，
    於經驗法則無違。原判決就此未敘明其取捨之理由，自與法
    律規定判決不載理由之違法情形不同，而不能指為違法。
  ㈡原判決認林聰田（經臺灣臺北地方檢察署通緝中）及「雄哥
    」自香港非法運輸（私運）扣押物，於8 月26日入境後隨即
    被海關會同犯罪調查機關察覺，扣押物即在司法警察控制下
    移置泰山倉庫；上訴人則係9 月23日始受「雄哥」之託前往
    提領（見原判決第1、2頁）；而上訴人於9 月23日之在國內
    運輸毒品（運送走私物品），與林聰田、「雄哥」及李裕仁
    間，有如何之犯意聯絡及行為分擔，以及何以僅成立未遂犯
    ，均依卷內證據，認定、說明甚詳（見原判決第7至9頁）。
    則原判決認上訴人所犯運輸第三級毒品未遂及運送走私物品
    未遂罪，與林聰田、「雄哥」及李裕仁係共同正犯（見原判
    決第11頁），即無不合。至於前此從香港運輸（私運）扣押
    物入境部分，原審審理結果，認為並無證據證明上訴人亦參
    與其中，乃依法不另為無罪之諭知（見原判決第12頁以下）
    。原判決之前述論斷、說明，自無上訴意旨所指矛盾情形。
五、依上說明，本件上訴意旨或係就原審採證認事職權之適法行
    使，且已經原判決明確說明之事項，再為爭執；或所指摘者
    與法律規定得作為上訴第三審理由之違法情形，不相符合；
    或並未依卷內證據資料具體指摘原判決有如何之違法，應認
    其上訴違背法律上之程式，予以駁回。
據上論結，應依刑事訴訟法第395條前段，判決如主文。
中    華    民    國   111    年    4     月    28    日
                  刑事第四庭審判長法  官  林  立  華  
                                  法  官  謝  靜  恒  
                                  法  官  王  敏  慧  
                                  法  官  李  麗  珠  
                                  法  官  林  瑞  斌  
本件正本證明與原本無異
                                  書記官
中    華    民    國   111    年    5     月    3     日